臺灣高等法院刑事判決
                                   111年度原上訴字第55號
上  訴  人  
即  被  告  林文民



選任辯護人  梁育銘律師
上  訴  人  
即  被  告  羅達偉



選任辯護人  陳俊翔律師
上列上訴人即被告等因違反毒品危害防制條例案件，不服臺灣新
竹地方法院110年度原訴字第34號，中華民國111年2月16日第一
審判決(起訴案號：臺灣新竹地方檢察署110年度偵字第4811、57
70、6352、6571號），提起上訴，本院判決如下：
    主  文
原判決撤銷。
林文民販賣第二級毒品，共貳罪，各處有期徒刑貳年捌月。應執
行有期徒刑參年。未扣案行動電話壹具（含門號0000000000號通
話晶片卡壹枚）沒收，於全部或一部不能沒收或不宜執行沒收時
，追徵其價額。
羅達偉販賣第二級毒品，處有期徒刑貳年柒月。未扣案行動電話
壹具（含門號0000000000號通話晶片卡壹枚）、犯罪所得新臺幣
捌佰元沒收，於全部或一部不能沒收或不宜執行沒收時，追徵其
價額。
    犯罪事實
一、甲基安非他命係毒品危害防制條例第2條第2項第2款列管之
    第二級毒品，不得販賣，林文民、羅達偉仍為下列行為：
　㈠林文民意圖營利，基於販賣第二級毒品甲基安非他命之犯意
    ，於民國110年1月9日下午5時10分許，持其所有之門號0000
    000000號行動電話，與邱正福持用門號0000000000號行動電
    話聯繫，約定以新臺幣（下同）1000元之對價販賣甲基安非
    他命1包（0.5公克），旋於同日下午6時許，在新竹縣竹東
    鎮竹東火車站附近公園內，交付甲基安非他命1包予邱正福
    ，惟尚未收取價金。　　
　㈡林文民意圖營利，基於販賣第二級毒品甲基安非他命之犯意
    ，於110年2月12日晚間8時56分許，持其所有之門號0000000
    000號行動電話，與邱正福持用門號0000000000號行動電話
    聯繫，約定以1000元之對價販賣甲基安非他命1包（0.5公克
    ），旋於同日晚間9時30分許，在新竹縣○○鎮○○路○段000號
    前，交付甲基安非他命1包予邱正福，惟尚未收取價金。　
    　
　㈢羅達偉意圖營利，基於販賣第二級毒品甲基安非他命之犯意
    ，於110年1月4日上午10時26分許，持其所有之門號0000000
    000號行動電話，與邱正福持用門號0000000000號行動電話
    聯繫，約定以800元之對價販賣甲基安非他命1包（0.2公克
    ），旋於同日晚間10時30分許，在新竹縣○○鄉○○村○○○00○00
    號前，交付甲基安非他命1包予邱正福，並當場收取價金800
    元。　　
二、案經新竹縣政府警察局竹東分局報請臺灣新竹地方檢察署檢
    察官偵查起訴。
    理  由
壹、證據能力：
    本件認定犯罪事實所引用之證據，皆無證據證明係公務員違
    背法定程序所取得，又檢察官、被告林文民、羅達偉及辯護
    人於本院準備程序及審理時均同意作為證據（本院卷第145
    至146、178至180、202至204頁），復經審酌該等證據製作
    時之情況，尚無顯不可信與不得作為證據之情形，亦無違法
    不當之瑕疵，且與待證事實具有關聯性，認為以之作為證據
    應屬適當，依刑事訴訟法第158條之4反面解釋及第159條之5
    規定，認均有證據能力。
貳、實體部分：
一、認定犯罪事實之證據及理由：
　㈠上揭事實，業據被告林文民、羅達偉於警詢、檢察官訊問、
    原審及本院審理時坦承不諱（臺灣新竹地方檢察署110年度
    偵字第4811號偵查卷宗【下稱4811偵卷】㈠第216頁反面、23
    1至232、277至278頁反面、284至285頁、原審卷第231至232
    、355至356頁、本院卷第143至144、181至182、205至206頁
    ），核與證人邱正福於警詢及檢察官訊問時具結證述之情節
    相符（4811偵卷㈠第8頁正反面、11至12頁反面、88頁正反面
    ），且有臺灣新竹地方法院109年聲監字第474號、110年聲
    監續字第52號通訊監察書、門號0000000000、0000000000號
    通聯調閱查詢單（臺灣新竹地方檢察署109年度他字第3833
    號偵查卷宗【下稱他卷】第29至31、49、51頁、臺灣新竹地
    方檢察署110年度警聲搜字第148號偵查卷宗【下稱警聲搜卷
    】第21至23頁）、門號0000000000號行動電話雙向通聯紀錄
    （4811偵卷㈡第23頁）、被告林文民、羅達偉與邱正福之通
    訊監察譯文（他卷第56頁反面、58至59頁）附卷可資佐證。
    以上俱徵被告林文民、羅達偉前揭任意性自白與事實相符，
    堪信為真。
  ㈡販賣毒品係違法行為，政府一向查禁森嚴並重罰不寬貸，且
    毒品可任意分裝或增減其份量，販賣毒品亦無一定之公定價
    格，每次買賣之價格隨供需雙方資力或關係深淺、需求數量
    、貨源充裕與否、販賣者對於資金需求殷切與否、對行情認
    知，以及政府查緝之態度，進而為各種風險評估，機動的調
    整，有各種不同標準，並非一成不變，販賣者從各種「價差
    」或係「量差」謀取利潤方式，或有差異，其所圖利益之非
    法販賣行為目的則屬相同。況且毒品之價格不低，取得不易
    ，凡為販賣之不法行為者，苟無利可圖，應無甘冒持有毒品
    遭查獲之極大風險，無端提供他人，是其從中賺取買賣差價
    或量差牟利之意圖及事實，應屬符合論理法則且不違背社會
    通常經驗之合理判斷。被告林文民、羅達偉為智識正常之成
    年人，於原審審理時自承經濟狀況小康、勉持（原審卷第35
    8頁），生活均非闊綽，並皆有施用第二級毒品之習，對於
    甲基安非他命毒品價格昂貴，取得不易，且毒品交易係檢警
    機關嚴予取締之犯罪行為，當知之甚詳，倘無從中賺取差價
    或量差之不法利益，自無甘冒販賣毒品重罪刑典，將其取得
    不易之毒品提供邱正福之理。況被告林文民於本院審理時亦
    坦承：我兩次販賣甲基安非他命給邱正福，都有拿一點起來
    自己施用等語（本院卷第206頁）。從而，被告林文民、羅
    達偉販賣甲基安非他命，從中賺取量差或價差之營利事實及
    意圖，均臻灼然。
  ㈢綜上，本件事證明確，被告林文民、羅達偉犯行均堪認定，
    應依法論科。
二、論罪：
　㈠核被告林文民就犯罪事實欄一㈠、㈡所為，均係犯毒品危害防
    制條例第4條第2項之販賣第二級毒品罪（共二罪）；被告羅
    達偉就犯罪事實欄一㈢所為，係犯毒品危害防制條例第4條第
    2項之販賣第二級毒品罪。被告林文民、羅達偉因販賣第二
    級毒品甲基安非他命而持有第二級毒品甲基安非他命之低度
    行為，為販賣之高度行為所吸收，均不另論罪。
　㈡被告林文民前後二次販賣第二級毒品犯行，犯意各別，行為
    互殊，應予分論併罰。　
　㈢刑之加重與減輕：
　⒈被告林文民前因公共危險案件，經臺灣臺中地方法院以108年
    度中交簡字第1003號判處有期徒刑2月確定，於108年11月21
    日執行完畢，被告羅達偉前因違反森林法案件，經臺灣新竹
    地方法院以107年度原訴字第26號判處有期徒刑1年2月確定
    ，與另案應執行有期徒刑11月接續執行，於108年10月30日
    假釋，迄109年6月3日保護管束期滿，未經撤銷假釋，視為
    執行完畢，有本院被告前案紀錄表在卷足稽（本院卷第63至
    64、95至96頁），其二人於徒刑執行完畢後5年內故意再犯
    本件有期徒刑以上之罪，均為累犯。惟依大法官釋字第775
    號解釋意旨，審酌被告林文民、羅達偉前開構成累犯之前科
    係公共危險、違反森林法等案件，與本案所犯罪質並不相同
    ，尚無確切事證足認被告二人有何特別之重大惡性，或對刑
    罰之反應力薄弱等教化上之特殊原因，綜觀全案情節，對比
    本案罪名之法定刑，其罪刑應屬相當，自無依刑法第47條第
    1項規定加重其刑之必要，而於量刑時依刑法第57條規定，
    於法定刑內再予斟酌即可。
　⒉被告林文民、羅達偉就本件販賣第二級毒品犯行，於偵查及
    歷次審理中均自白犯罪（4811偵卷㈠第216頁反面、231至232
    、277至278頁反面、284至285頁、原審卷第231至232、355
    至356頁、本院卷第143至144、181至182、205至206頁），
    均應依毒品危害防制條例第17條第2項規定，減輕其刑。
　⒊又刑之量定，為求個案裁判之妥當性，法律固賦予法院裁量
    權，但此項裁量權之行使，除應依刑法第57條規定，審酌行
    為人及其行為等一切情狀，為整體之評價，並應顧及比例原
    則與平等原則，使罪刑均衡，輕重得宜，以契合社會之法律
    感情。又刑法第59條規定犯罪之情狀可憫恕者，得酌量減輕
    其刑，其所謂「犯罪之情狀」，與同法第57條規定科刑時應
    審酌之一切情狀，並非有截然不同之領域，於裁判上酌減其
    刑時，應就犯罪一切情狀（包括第57條所列舉之10款事項）
    ，予以全盤考量，審酌其犯罪有無可憫恕之事由（即有無特
    殊之原因與環境，在客觀上足以引起一般同情，以及宣告法
    定低度刑，是否猶嫌過重等等），以為判斷（最高法院95年
    度台上字第6157號判決意旨參照）。販賣第二級毒品罪之法
    定刑為「無期徒刑或10年以上有期徒刑，得併科新臺幣1500
    萬元以下罰金」，然同為販賣第二級毒品之人，其原因動機
    不一，犯罪情節未必盡同，或有大盤毒梟者，亦有中、小盤
    之分，甚或僅止於吸毒者友儕間為求互通有無之有償轉讓者
    亦有之，其販賣行為所造成危害社會之程度自屬有異，法律
    科處此類犯罪，所設之法定最低本刑卻同為「10年以上有期
    徒刑」，不可謂不重，於此情形，倘依其情狀處以較輕之徒
    刑，即足以懲儆，並可達防衛社會之目的者，自非不可依客
    觀之犯行與主觀之惡性二者加以考量其情狀，是否有可憫恕
    之處，適用刑法第59條之規定酌量減輕其刑，期使個案裁判
    之量刑，能斟酌至當，符合比例原則。經查，被告林文民、
    羅達偉販賣第二級毒品甲基安非他命予邱正福，固值非難，
    惟其等各次販賣對價1000元、800元，重量僅有0.5公克、0.
    2公克，數量甚微，實未獲取重大利益，與販賣毒品謀取鉅
    額獲利之情形有別，所為無非吸毒同儕間賺取蠅頭小利之有
    償提供毒品行為，犯罪情節非得與大中盤毒梟等同並論，依
    其情節，縱依毒品危害防制條例第17條第2項規定減輕其刑
    後科以最低度刑，依社會一般觀念及法律情感仍嫌過重，其
    等犯罪之情狀尚堪憫恕，爰就被告林文民、羅達偉所犯各次
    販賣第二級毒品罪，均依刑法第59條規定酌減其刑，並遞減
    輕之。
三、撤銷原判決之理由及科刑審酌事由：
  ㈠原審以被告林文民、羅達偉販賣第二級毒品，罪證明確，予
    以論罪科刑，固非無見。惟被告林文民、羅達偉販賣甲基安
    非他命予邱正福，僅是吸毒友儕間之互通有無，獲利微薄，
    對社會之危害尚非甚鉅，相較於長期、大量販賣毒品之大盤
    、中盤毒梟，惡性顯然有別，依其等犯罪情狀，堪可憫恕，
    而有情輕法重之情形，已如前述，原審未斟酌適用刑法第59
    條規定酌減其刑，有罪刑不相當之虞，容有未恰。被告林文
    民、羅達偉上訴執此指摘原判決不當，為有理由，應由本院
    予以撤銷改判。
  ㈡爰以行為人之責任為基礎，審酌甲基安非他命係列管毒品，
    具有高度成癮性，戕害國人身心健康、危害社會秩序至鉅，
    向為國法所厲禁，被告林文民、羅達偉無視國家杜絕毒品犯
    罪之禁令，恣意販售營利，法治觀念薄弱，行為偏差，應嚴
    予非難，兼衡被告二人之素行，各為國中畢業、小學肄業之
    智識程度（原審卷第15、17頁），於原審及本院審理時自承
    之經濟能力及扶養親屬之家庭生活狀況（原審卷第358頁、
    本院卷第183、206頁），其等犯罪之動機、目的、手段，及
    各次交易毒品之數量、對價，暨被告二人犯後於偵審過程均
    坦承犯行，態度良好等一切情狀，分別量處如主文第二、三
    項所示之刑，資為懲儆。並斟酌被告林文民於本案販賣毒品
    之對象只有一人，犯罪時間係在110年1月9日及同年2月1日
    ，綜合考量其各次犯罪手法雷同，如以實質累加之方式定應
    執行刑，處罰之刑度顯將超過行為之不法內涵，而違反罪責
    原則，應就被告林文民各次販賣毒品犯行整體犯罪非難評價
    ，其罪數所反映之人格特性與犯罪傾向，及數罪對法益侵害
    之加重效應及刑罰之內部界限，依多數犯罪責任遞減原則，
    定其應執行之刑如主文第二項所示，以符合罪刑相當及比例
    原則，實現刑罰權之公平正義。
四、沒收：
　㈠被告林文民、羅達偉販賣甲基安非他命所持門號0000000000
    、0000000000號行動電話各1具（含該門號通話晶片卡各1枚
    ），分係被告二人販賣第二級毒品犯罪使用之物，此據被告
    林文民、羅達偉供承在卷（原審卷第232至233頁），且有卷
    附通訊監察譯文可佐（他卷第56頁反面、58至59頁），應依
    毒品危害防制條例第19條第1項、刑法第38條第4項規定宣告
    沒收，於全部或一部不能沒收或不宜執行沒收時，追徵其價
    額。
　㈡被告羅達偉販賣甲基安非他命予邱正福，當場收取價金800元
    ，為犯罪所得，應依刑法第38條之1第1項前段、第3項規定
    宣告沒收，於全部或一部不能沒收或不宜執行沒收時，追徵
    其價額。至被告林文民販賣甲基安非他命予邱正福，於本案
    並無證據足資認定被告林文民業已取得各該交易之對價，無
    從宣告沒收、追徵，附此敘明。
據上論斷，應依刑事訴訟法第369條第1項前段、第364條、第299
條第1項前段，毒品危害防制條例第4條第2項、第17條第2項、第
19條第1項，刑法第11條、第59條、第51條第5款、第38條第4項
、第38條之1第1項前段、第3項，判決如主文。
本案經檢察官葉子誠提起公訴，由檢察官周啓勇到庭執行職務。
中　　華　　民　　國　　111 　年　　6 　　月　　30　　日
                  刑事第三庭    審判長法  官  張惠立
                                      法  官  劉兆菊
                                      法  官  廖怡貞
以上正本證明與原本無異。
如不服本判決，應於收受送達後20日內向本院提出上訴書狀，其
未敘述上訴之理由者並得於提起上訴後20日內向本院補提理由書
（均須按他造當事人之人數附繕本）「切勿逕送上級法院」。
                                      書記官  劉芷含
中　　華　　民　　國　　111 　年　　6 　　月　　30　　日

附錄本案論罪科刑法條全文：
毒品危害防制條例第4條
製造、運輸、販賣第一級毒品者，處死刑或無期徒刑；處無期徒
刑者，得併科新臺幣3000萬元以下罰金。
製造、運輸、販賣第二級毒品者，處無期徒刑或10年以上有期徒
刑，得併科新臺幣1500萬元以下罰金。
製造、運輸、販賣第三級毒品者，處7年以上有期徒刑，得併科
新臺幣1000萬元以下罰金。
製造、運輸、販賣第四級毒品者，處5年以上12年以下有期徒刑
，得併科新臺幣500萬元以下罰金。
製造、運輸、販賣專供製造或施用毒品之器具者，處1年以上7年
以下有期徒刑，得併科新臺幣150萬元以下罰金。
前五項之未遂犯罰之。